臺灣雲林地方法院民事判決　九十三年度保險字第四號
　　原　　　告　甲○○
　　訴訟代理人　戊○○律師
　　被　　　告　南山人壽保險股份有限公司
　　法定代理人　乙○○
　　訴訟代理人　丁○○
　　　　　　　　丙○○
　　　　　　　　廖俊傑
右當事人間請求給付保險金事件，本院於民國九十三年六月二十四日言詞辯論終結，
判決如左：
    主    文
被告應給付原告新台幣貳佰萬元及自民國九十二年十月二十日起至清償日止，按週年
利率百分之五計算之利息。
訴訟費用由被告負擔。
本判決於原告以新台幣陸拾柒萬元供擔保後，得假執行。但被告如於執行標的物拍定
、變賣前，以新台幣貳佰萬元為原告預供擔保，得免為假執行。
    事    實
甲、原告方面：
  一、聲明：除假執行擔保金額外，如主文所示。
  二、陳述：
    （一）原告以其本身為要保人，其母李林月蘭為被保險人，向被告公司投保壽險
          第Ｚ000000000號保險契約，並附加「個人人身意外平安保險」
          、「綜合意外保險附約」，保額各為新台幣（下同）一百萬元，此二項附
          加保險之受益人均為原告。嗣李林月蘭左小腿外傷感染海洋弧菌，於三日
          內急速發展至敗血性休克而死亡，此係因意外傷害事故致死。原告依前述
          意外保險契約法律關係請求被告給付二百萬元之意外死亡保險金，詎料被
          告於民國（下同）九十二年十月二十日以李林月蘭非因意外身故為由，拒
          絕理賠。
    （二）對被告抗辯所為之陳述：所謂超越因果發生以致因果關係中斷，必須在行
          為人之行為與損害結果之間，具有獨立介入之原因，直接引發損害結果始
          足當之。本件被保險人李林月蘭雖患有糖尿病，但糖尿病本身於一般情形
          ，並不足以獨立、直接導致被保險人死亡之結果發生。而李林月蘭左小腿
          傷口感染海洋弧菌既已實質上增加其併發敗血症死亡結果之客觀可能性，
          且無其他獨立原因介入、直接引發死亡結果，則感染海洋弧菌本身對死亡
          之結果即具相當性。
  三、證據：提出診斷證明書、死亡證明書為證。
乙、被告方面：
  一、聲明：
    （一）原告之訴及假執行之聲請均駁回。
    （二）如受不利判決，願供擔保請准宣告免為假執行。
  二、陳述：
    （一）被保險人李林月蘭係於九十二年九月五日因「嚴重敗血症合併敗血性休克
          」身亡，且於英山診所開立之死亡證明書亦記載死亡種類為「病死或自然
          死」，顯與保險契約所稱意外傷害事故之要件不符。
    （二）一般健康抵抗力正常之人感染海洋弧菌之機會並不大，縱使感染，多為表
          皮蜂窩性組織炎，只須給予抗生素藥物治療即可痊癒，不致引發嚴重敗血
          症合併敗血性休克死亡之結果。本件被保險人李林月蘭因本身患有糖尿病
          ，抵抗力較一般健康人為低。如非其已患有糖尿病，即便感染海洋弧菌，
          則一般情形，不至於發生死亡之結果，其感染海洋弧菌顯非其引發嚴重敗
          血症合併敗血性休克死亡之相當條件，二者間並無相當因果關係甚明。
  三、證據：提出保險契約書為證。
丙、本院依職權向財團法人長庚紀念醫院嘉義分院查詢李林月蘭病情並調閱病歷資料
    。
    理    由
一、本件原告起訴主張：其以母親李林月蘭為被保險人，而向被告公司投保「個人人
    身意外平安保險」、「綜合意外保險附約」，保額各為一百萬元。此二項附加保
    險之受益人均為原告。嗣李林月蘭左小腿外傷感染海洋弧菌，於三日內急速發展
    至敗血性休克而死亡，爰依意外保險契約法律關係請求被告給付二百萬元及其法
    定遲延利息等語。被告則以：死亡證明書記載李林月蘭之死亡種類為「病死或自
    然死」，非意外傷害事故死亡；又若非李林月蘭本身已患有糖尿病，抵抗力較一
    般健康人為低，則即便感染海洋弧菌，則一般情形，不至於發生死亡之結果，其
    感染海洋弧菌顯非引發嚴重敗血症合併敗血性休克死亡之相當條件，二者間並無
    相當因果關係甚明等語，資為抗辯。
二、本件兩造不爭執之事實為：
    （一）李林月蘭為被告公司「個人人身意外平安保險」、「綜合意外保險附約」
          之被保險人，保險金額各為一百萬元。原告則為前述保險契約之受益人。
    （二）李林月蘭於九十二年九月二日海中作業之時，左小腿受傷致感染創傷弧菌
          （Vibrio  vulnificus，又名海洋弧菌），並於同年九月五日死亡，該創
          傷弧菌為其死亡原因之一。
三、本件爭點為李林月蘭之死亡原因是否符合保險契約所定之「意外身故」條件？
    （一）本件雙方在「綜合意外保險附約」中約定：在本附約有效期間內，倘被保
          險人因遭遇外來劇烈意外事故，而非任何其他原因除溺斃，或驗屍解剖發
          現內外傷，而直接且單獨導致身體受到顯現之傷痕或傷口則可申請賠償；
          於「個人人身意外平安保險」第二條約定：被保險人於本契約有效期間內
          ，因遭遇外來突發的意外傷害事故並以此意外傷害事故為直接且單獨原因
          ，致其身體蒙受傷害或因而殘廢或死亡者，依照本契約的約定，給付保險
          金。此有被告所提保險契約書在卷可稽。依此契約文義觀之，兩造約定之
          保險事故係指外來突發事故致身體蒙受傷害或因而殘廢或死亡。而所謂外
          來之意義，係限定引起事故之原因出於自身以外之事故。突發的情況，即
          外在環境急速的變化，以致不可預期或出乎預料之外，於滿足此二項條件
          ，始能謂係外來而突發之事故。又外來突發事故與傷害、死亡之間須有相
          當因果關係，即：無此意外事故，必不生傷害、死亡之結果，但有此事故
          ，按諸一般情形，即足生傷害、死亡之結果者而言。必須無此意外事故，
          必不生此傷害、死亡結果，有此事故，按諸一般情形，亦不生傷害、死亡
          結果者，始得認為無相當因果關係。
    （二）本件被保險人李林月蘭於九十二年九月三日至財團法人長庚紀念醫院嘉義
          分院住院治療，九月五日因病危而辦理出院後璇即死亡。該院診斷情形為
          ：１、呼吸衰竭２、心臟衰竭３、急性腎衰竭４、嚴重敗血症合併敗血性
          休克５、糖尿病６、海洋弧菌感染，此有診斷證明書附卷為憑。李林月蘭
          既因皮膚傷口致外在之創傷弧菌進入人體，並因此導致血症合併敗血性休
          克死亡，揆諸前述（一）之說明，當符合保險契約所定外來突發事故致死
          亡之條件。
    （三）被告雖稱李林月蘭患有糖尿病，抵抗力較健康之人為弱，故受傷感染創傷
          弧菌與嗣後之死亡結果間，難認有相當因果關係等語。然查：單純糖尿病
          並不足以導致李林月蘭死亡之結果。其受傷感染創傷弧菌為死亡結果之不
          可欠缺條件，且的確增加死亡結果發生之客觀可能性，其間復無其他異常
          獨立之原因介入，則就因果關係而言，李林月蘭受傷感染創傷弧菌與嗣後
          死亡結果間仍有其相當性。況如因傷口侵入而感染創傷弧菌者，在十二小
          時內，皮膚開始發生紅、腫、水泡現象，最後成為壞死性筋膜炎，死亡率
          高達百分之五十，如因此休克，死亡率更在百分之九十以上，此有被告所
          提證據五資料（第一至三頁）附卷為憑。依此觀之，李林月蘭於感染創傷
          弧菌後併發休克死亡，其因果歷程亦與一般感染創傷弧菌正常之發展過程
          相符。又英山診所開立之死亡證明書雖記載李林月蘭死亡種類為「病死或
          自然死」，但此應係指直接死亡之原因，且係從醫師之觀點所出具之證明
          ，而非依法律上或保險契約責任之觀點，從相當因果關係說之論點所做之
          說明，自不足以拘束本院之事實認定。是被告前述辯詞，為不可採。
四、從而，原告本於保險契約法律關係，請求被告給付二百萬元及自九十二年十月二
    十日（即被告以九二南壽嘉字第五一○號函拒絕理賠之日）起至清償日止，按週
    年利率百分之五計算之利息，為有理由，應予准許。又兩造均陳明願供擔保，請
    准宣告假執行或免為假執行，核無不合，爰分別酌定相當之擔保金額，併准許之
    。
五、據上論結，本件原告之訴為有理由，依民事訴訟法第七十八條、第三百九十條第
  　 二項、第三百九十二條，判決如主文。
中　　　華　　　民　　　國　　九十三　　年　　　七　　　月　　　八　　　日
                                臺灣雲林地方法院民事第一庭
~B法　　　官　鍾貴堯
右正本證明與原本無異。
如對本判決上訴，須於判決送達後廿日內向本院提出上訴狀
中　　　華　　　民　　　國　　九十三　　年　　　七　　　月　　　八　　　日
~B法院書記官  張雅如
